【裁判字號】    97,交聲,128
【裁判日期】    970131
【裁判案由】    違反道路交通管理處罰條例聲明異議
【裁判全文】
臺灣臺北地方法院交通事件裁定         97年度交聲字第128號
原處分機關  臺北市交通事件裁決所
異  議  人
即受處分人  乙○○
上列異議人因違反道路交通管理處罰條例案件，對於臺北市交通
事件裁決所民國96年12月19日所為之裁決處分（原處分案號：北
市裁三字第裁22-AEW415675號）聲明異議，本院裁定如下：
    主  文
異議駁回。
    理  由
一、原處分機關臺北市交通事件裁決所以異議人乙○○於民國96
    年10月29日18時許，騎車號BGJ-611 號重型機車由東往西方
    向（南港往臺北方向）行經臺北市松山後火車站前之有燈光
    號誌管制之交岔路口時闖紅燈，而為警以異議人有違反道路
    交通管理處罰條例第53條第1 項規定之行為，予以當場掣單
    舉發。嗣異議人於舉發通知單上所載之應到案日期前（即96
    年11月14日前）提出申訴，經原處分機關認為無理由，乃依
    上開條例第53條第1 項、第63條第1項第3款及違反道路交通
    管理事件統一裁罰基準表之規定，裁罰異議人新台幣（下同
    ）1,800元，並記違規點數3點。
二、聲明異議意旨略以：我不知道我有沒有闖紅燈，但當時我左
    右兩邊都有公車，且旁邊在施工，所以號誌燈不在前方，而
    是在我的右手邊施工的護欄上面，所以我沒有看到號誌燈，
    我有向員警說明，但員警不聽說明且放行我前後之車輛，有
    包庇之嫌，更何況本案情形，依違反道路交通管理事件統一
    裁罰基準及處理細則第12條第1項第9款規定，得免予舉發；
    再者，本件警方並沒有舉證證明我有闖紅燈等語。
三、按汽車駕駛人，行經有燈光號誌管制之交岔路口闖紅燈者，
    處新台幣1,800元以上5,400元以下罰鍰，道路交通管理處罰
    條例第53條第1 項定有明文；而有第53條之情形者，並記違
    規點數3 點，亦為同條例第63條第1項第3款所明定。本件異
    議人對於其於上開時間騎車號BGJ-611 號重型機車行經前開
    地點並為警舉發闖紅燈之事實並不爭執，惟以前開情詞為辯
    。然查：證人即當時舉發本件違規之臺北市政府警察局松山
    分局松山派出所員警甲○○於本院訊問時證稱：（詳述當天
    舉發經過？）當時96年10月26日17時至19時我是服松山火車
    站前的交整勤務，因為目前在施工，所以交通比較繁忙，我
    是站在八德路上，當時八德路路口交通時相，有三個時相，
    第一時相是八德路東西號誌均為綠燈，東西行向的車子都可
    以行駛，第二時相為第一路口之東西向及由南往北向（火車
    站東側道路為由南往北單行道）均為紅燈，第二路口由東往
    西向有汽車左轉專用號誌，由西往東的方向有右轉專用號誌
    ，所以車輛可以右轉（火車站西側道路為由北往南單行道）
    ，但是第二路口的南北向均為紅燈，第三時相則是東西向均
    為紅燈，但第一路口由南往北向為綠燈，第二路口的南北雙
    向均為綠燈。我當時站的位置是在第二路口的東南角，第二
    、第三時相的時候，第一路口東西雙向均為紅燈，由於第一
    路口南側、北側都有紅綠燈，我看到南側的紅綠燈號誌為紅
    燈的時候，表示東往西方向的號誌也是紅燈的狀態，所以我
    很明確異議人闖紅燈，所以才把異議人攔下來；（異議人違
    規時，是第二時相還是第三時相？）第二時相；（異議人稱
    他因為夾在二輛公車中間，而無法辨識號誌，是否屬實？）
    那時候東往西方向原本是三個車道，因為捷運施工變成二個
    車道，二輛公車是併排的，而異議人是從二台公車中間縫隙
    騎出來；（依當時異議人違規的情形，是否可以看得到號誌
    ？）如果如異議人所說的，號誌確實會被擋住；（你是如何
    把異議人攔下來？）異議人從第一路口闖紅燈之後，因為在
    第二路口有紅燈，所以他就停下來等紅燈，因此我就從我站
    的位置通過路口，把異議人攔下來；（異議人當時有說什麼
    ？）我請異議人出示駕、行照，並告訴異議人違規的事實，
    異議人辯稱被公車擋住視線，但是我認為其他機車騎士都有
    遵守，他也應該可以遵守，所以我才依法舉發；（異議人稱
    同時間有多部機車違規，是否屬實？）我當時是服交整勤務
    ，我要顧到整個交通情況，異議人所稱的情形，我並沒有看
    到；（類似異議人的違規情形，依法是否可以不舉發？）闖
    紅燈是屬於惡性重大違規，一般我們都是依法執行；（舉發
    當時是否第二路口停等的車輛很多，造成回堵，堵到我右邊
    的公車為止？）第一路口處是淨空的，但是第一路口及第二
    路口的馬路上確實有車輛在等紅燈，那部停等的公車與前面
    的車子至少還有5 米的距離等語，並有證人當庭所繪製之現
    場圖在卷可稽（如附件），且證人既為依法執行職務之公務
    員，與異議人又夙無嫌隙，其公正執法應可期待，若非確有
    違規情事，實無設詞誣攀之理。又警察舉發交通違規行為，
    並不以照片為必要之證明方法，若強求各種交通違規行為均
    需以照片為其裁罰依據，事實上殆不可行，蓋諸多違規行為
    之發生難以預期，違規狀態稍縱即逝，如闖紅燈（在未設置
    闖紅燈自動照相儀器之處所）；未戴安全帽之騎士見警攔查
    ，隨即戴上安全帽；未繫安全帶之汽車駕駛見警攔查，隨即
    繫上安全帶等情形，根本無法期待此類違規行為均須照相為
    證，是本件縱然未有照相存證，亦不影響本件異議人有於前
    開時、地違規闖紅燈之違規事實的認定。又按人民違反法律
    上之義務而應受行政罰之行為，法律無特別規定時，雖不以
    出於故意為必要，仍須以過失為其責任條件。但應受行政罰
    之行為，僅須違反禁止規定或作為義務，而不以發生損害或
    危險為其要件者，推定為有過失，於行為人不能舉證證明自
    己無過失時，即應受處罰（司法院大法官會議釋字第275 號
    解釋意旨參照）。本件異議人縱然因左右兩邊大型車輛遮掩
    視線以致於影響到交通號誌之辨識，惟該處（即前開第一路
    口）既為一交岔路口，且依上開證人所證情形，異議人左右
    兩邊之大型車輛又均停車未繼續往前行駛，並與前方停等另
    一路口（即上開第二路口）紅燈之車輛有相當之距離，依理
    當能意識到該路口（即第一路口）可能有號誌管制，詎其仍
    未予注意而逕行通過路口，自難解免其闖紅燈之行政秩序罰
    責。又異議人所指證人未能一體舉發同樣有違規情形之駕駛
    人一節，縱然屬實（此部分未經證人證實），亦與其違規之
    事實無涉，此部分充其量為證人是否有怠忽職守之行政懲戒
    責任問題。至異議人所舉違反道路交通管理事件統一裁罰基
    準及施行細則第12條第1項第9款規定，認本件可予以免罰一
    節，按上開施行細則第12條第1項第9款規定：「行為人有下
    列情形之一，而未嚴重危害交通安全、秩序或發生交通事故
    ，且情節輕微，以不舉發為適當者，交通勤務警察或依法令
    執行交通稽查任務人員得對其施以勸導，免予舉發：九駕駛
    汽車隨行於大型車輛後方，因視線受阻，致無法即時依標誌
    、標線、號誌之指示行駛」，核其性質，乃行政法規賦予交
    通勤務警察或依法令執行交通稽查任務人員依事實之具體狀
    況予以裁量決定是否就違規行為加以舉發之權限，本件依異
    議人違規當時正值下班時間，交通繁忙，且闖紅燈之行為不
    僅紊亂整體交通秩序，其所造成交通參與者生命、身體之傷
    害風險相當高，屬於重大的交通違規行為，證人依法予以舉
    發，並無何違法（指逾越權限或濫用裁量權）或不當之處，
    是異議人執此而請求免罰，難謂有據。
四、綜上所述，異議人上開所辯，均無足採。從而原處分機關依
    道路交通管理處罰條例第53條第1項、第63條第1項第3 款及
    違反道路交通管理事件統一裁罰基準表之規定，裁處1,800
    元罰鍰，並記違規點數3 點，經核於法並無不合，異議人之
    異議為無理由，應予駁回。
五、據上論斷，應依道路交通管理處罰條例第87條第2 項，道路
    交通案件處理辦法第19條，裁定如主文。
中    華    民    國    97    年    1     月    31    日
                  交通法庭      法  官  李明益
以上正本證明與原本無異。
如不服本裁定，應於裁定送達後5日內向本院提出抗告狀。
                                書記官  劉穗筠
中    華    民    國    97    年    1     月    31    日


司法院資訊處製作；財團法人民間司法改革基金會備份。
